【裁判字號】    95,交易,171
【裁判日期】    950829
【裁判案由】    過失傷害
【裁判全文】
臺灣彰化地方法院刑事判決             95年度交易字第171號
公  訴  人  臺灣彰化地方法院檢察署檢察官
被      告  甲○○
上列被告因過失傷害案件，經檢察官提起公訴（95年度偵字第54
66號），被告於本院準備程序中自白犯罪，本院認有刑事訴訟法
第273 條之1 第1 項之情形，合議裁定由受命法官獨任進行簡式
審判程序，茲判決如下：
    主  文
甲○○從事業務之人，因業務上之過失傷害人，處有期徒刑月
，如易科罰金，以參佰元折算壹日。
    事實及理由
一、犯罪事實：
    甲○○係芬園黃家畜行之營業大貨車司機，為從事駕駛業務
    之人，於民國（下同）95年2 月10日晚間11時59分許，駕駛
    車號HX-977號營業大貨車，在彰化縣彰化市○○路○ 段與福
    成街口處，欲自金馬路路肩駛入金馬路外側車道（由東向西
    ）時，理應注意汽車起步前應顯示方向燈，注意前後左右有
    無障礙或車輛行人，並應讓行進中之車輛行人優先通行。而
    依當時情形，又無不能注意之情形，竟疏未注意左後來車之
    行向，貿然從路肩起步行駛，適有乙○○駕駛車號8L-8771
    號自用小客車沿金馬路1 段外側車道由東向西方向行駛，2
    車發生擦撞，乙○○所駕駛之車號8L-8771 號自用小客繼而
    翻車左斜滑行，撞及由西向東而暫停中等候左轉之林聖三所
    駕駛之車號M4-5898 號自用小客車，致乙○○身體受有右側
    胸壁挫傷及左手肘擦傷等傷害。嗣經警據路人報案前往處理
    ，甲○○在職司犯罪偵查之公務員尚未發覺其駕車肇事前，
    在場等候並主動向到場處理之警員洪周靖承認為肇事者，表
    示願意接受裁判而自首之。
二、前揭犯罪事實，有下列證據可資證明：
  (一)被告甲○○於警詢、偵查中之自白，及於本院準備程序及
      審理時為認罪之陳述。
  (二)證人即告訴人乙○○於警詢、偵查中之證述、證人林聖三
      於警詢中之證述。
  (三)財團法人彰化基督教醫院診斷書、道路交通事故現場圖、
      道路交通事故調查報告表（一）（二）、現場照片10張、
      彰化縣警察局道路交通事故肇事人自首情形紀錄表、臺灣
      省彰化縣區車輛行車事故鑑定委員會鑑定意見書。
三、新舊法比較部分：
（一）刑法第2條第1項規定：
      查被告行為後，刑法第2 條第1 項業於94年2 月2 日修正
      公布，並自95年7 月1 日起施行。修正後刑法第2 條第1
      項規定，已將新舊法律適用之「從新從輕」原則，改採「
      從舊從輕」原則，而此規定僅係規範行為後法律變更所生
      新舊法律比較適用之準據法，並非實體刑罰法律，自不生
      行為後法律變更之比較適用之問題，應逕行適用新法第2
      條第1 項之規定，為「從舊從輕」之比較。另就罪刑有關
      之共犯、未遂犯、想像競合犯、牽連犯、連續犯、結合犯
      ，以及累犯加重、自首減輕暨其他法定加減原因（如身分
      加減）與加減例等一切情形，本於統一性及整體性原則，
      應綜其全部罪刑之結果而為比較，亦有最高法院95年第8
      次刑庭會議決議可資參照。
（二）刑法第284條第2項法定刑為罰金部分：
  １、被告行為後，刑法第33條第5 款業於94年2 月2 日修正公
      布，並自95年7 月1 日起施行；修正後刑法第33條第5 款
      規定「罰金：新臺幣1,000 元以上，以100 元計算之。」
      ，與修正前刑法第33條第5 款規定「罰金：1 元以上。」
      不同。比較新舊法結果，以舊法較有利於行為人，故依刑
      法第2 條第1 項前段規定，本案關於刑法第284 條第1 項
      之法定刑罰金部分，自應適用行為時之法律即修正前刑法
      第33條第5款規定決定其罰金部分之法定刑。
  ２、法定刑為罰金之提高標準之新舊法適用：
      被告行為後，關於刑法罰金刑部分，業於95年6 月14日以
      華總一義字第０９５０００３５１８１號令增訂公布刑法
      施行法第1 條之1 ，明定：「中華民國94年1 月7 日刑法
      修正施行後（按指95年7 月1 日），刑法分則編所定罰金
      之貨幣單位為新台幣。94年1 月7 日刑法修正時，刑法分
      則編未修正之條文定有罰金刑者，自94年1 月7 日刑法修
      正施行後，就其所定數額提高為30倍。但72年6 月26日到
      94年1 月7 日新增或修正之條文，就其所定數額提高為3
      倍。」，與該條增訂公布前，就罰金刑部分所適用之罰金
      罰鍰提高標準條例第1 條前段、現行法規所定貨幣單位折
      算新臺幣條例第2 條規定不同。而刑法第284 條第1 項係
      刑法分則編未修正之條文而定有罰金刑者，比較新舊法適
      用之結果，其關於法定刑為罰金部分之提高標準，新法並
      無較有利於被告之情形，故依刑法第2 條第1 項前段規定
      ，自應適用行為時之法律即罰金罰鍰提高標準條例第1 條
      及現行法規所定貨幣單位折算新臺幣條例第2條。
（三）刑法第62條規定：
      查被告行為後，刑法第62條業於94年2 月2 日修正公布，
      並於95年7 月1 日施行。修正前刑法第62條規定：「對於
      未發覺之罪自首而受裁判者，減輕其刑。但有特別規定者
      ，依其規定。」與修正後同條規定「得減輕其刑」不同，
      比較新舊法適用之結果，新法並無較有利於被告之情形，
      故依刑法第2 條第1 項前段規定，自應適用行為時之刑法
      第62條規定。
（四）刑法第41條第1項規定：
      查被告行為後，刑法第41條第1 項前段業於94年2 月2 日
      修正公布，並於95年7 月1 日施行。修正前刑法第41條第
      1 項前段規定：「犯最重本刑為5 年以下有期徒刑以下之
      刑之罪，而受6 個月以下有期徒刑或拘役之宣告，因身體
      、教育、職業、家庭之關係或其他正當事由，執行顯有困
      難者，得以1 元以上3 元以下（按指銀元）折算一日，易
      科罰金。」，又被告行為時之易科罰金折算標準，修正前
      罰金罰鍰提高標準條例第2 條前段（現已刪除）規定，就
      其原定數額提高為100 倍折算1 日，則本件被告行為時之
      易科罰金折算標準，應以銀元300 元折算1 日，經折算為
      新臺幣後，應以新臺幣900 元折算為1 日。惟修正後之刑
      法第41條第1 項前段則規定：「犯最重本刑為5 年以下有
      期徒刑以下之刑之罪，而受6 個月以下有期徒刑或拘役之
      宣告者，得以新臺幣1,000 元、2,000 元或3,000 元折算
      一日，易科罰金。」比較修正前後之易科罰金折算標準，
      以95年7 月1 日修正公布施行前之規定，較有利於行為人
      ，則應依刑法第2 條第1 項前段，適用修正前刑法第41條
      第1 項前段及罰金罰鍰提高標準條例第2 條規定，定其折
      算標準。
（五）綜上所述，綜合比較之結果，應適用修正前之刑法第62條
      、第41條第1 項前段、罰金罰鍰提高標準條例第1 條前段
      及修正前罰金罰鍰提高標準條例第2 條之規定。
四、核被告甲○○所為，係犯刑法第284 條第2 項前段之業務過
    失傷害罪。爰審酌被告未注意左後方來車，且迄今仍未能與
    告訴人達成和解，惟兼衡被告犯後坦承犯行，態度堪稱良好
    等一切情狀，量處如主文所示之刑，並諭知易科罰金之折算
    標準，以示懲儆。
五、依刑事訴訟法第273 條之1 第1 項、第299 條第1 項前段、
    第310 條之2 、第454 條第1 項，刑法第2 條第1 項前段、
    第284 條第2 項前段、修正前第62條、第41條第1 項前段，
    罰金罰鍰提高標準條例第1 條前段、修正前第2 條，現行法
    規所定貨幣單位折算新臺幣條例第2條，判決如主文。
六、如不服本判決，得自收受送達之日起十日內向本院提出上訴
    狀，上訴於臺灣高等法院臺中分院 (須附繕本)。
本案經檢察官林士富到庭執行職務。
中    華    民    國    95    年    8     月    29    日
                    交通法庭    法  官  黃齡玉
以上正本證明與原本無異。
如不服本判決，應於判決送達後10日內，向本院提出上訴狀（ 須
附繕本 ）。
告訴人或被害人對於判決如有不服具備理由請求檢察官上訴者，
其上訴期間之計算係以檢察官收受判決正本之日期為準。
中    華    民    國    95    年    8     月    29    日
                                書記官  施嘉玫
中華民國刑法第284條第2項
（過失傷害罪）
從事業務之人，因業務上之過失傷害人者，處 1 年以下有期徒刑
、拘役或1千元以下罰金，致重傷者，處3年以下有期徒刑、拘役
或2千元以下罰金。


司法院資訊處製作；財團法人民間司法改革基金會備份。
